【裁判字號】    99,司財管,148
【裁判日期】    990915
【裁判案由】    選任遺產管理人
【裁判全文】
臺灣高雄地方法院民事裁定           99年度司財管字第148號
聲  請  人  財政部高雄市國稅局
法定代理人  甲○○
上聲請人對被繼承人乙○○聲請選任遺產管理人事件，本院裁定
如下：
    主  文
選任蘇志成律師為被繼承人乙○○（男，民國○○○年○月○○
○日生，身分證統一編號：Ｚ000000000號，民國九十
六年十月二十三日死亡）之遺產管理人。
程序費用新臺幣壹仟元由被繼承人乙○○之遺產負擔。
    理  由
一、本件聲請意旨略以：緣被繼承人乙○○（男，民國○○年○ 月
    ○○日生，身分證統一編號：Ｚ000000000號）生前設籍高雄市
    ○○區○○街369 號，其於96年10月23日死亡。茲因被繼承
    人生前滯欠稅捐未繳納，又其繼承人均已拋棄繼承，且其死
    亡時尚留有遺產可供清償債務，故為確保聲請人債權之行使
    ，狀請鈞院依法選任財政部國有財產局臺灣南區辦事處為本
    件遺產管理人等語。
二、按「繼承開始時，繼承人之有無不明者，由親屬會議於1 個
    月內選定遺產管理人，並將繼承開始及選定遺產管理人之事
    由，向法院報明。」、「無親屬會議或親屬會議未於前條所
    定期限內選定遺產管理人者，利害關係人或檢察官，得聲請
    法院選任遺產管理人，並由法院依前項規定為公示催告。」
    、又「先順序繼承人均拋棄其繼承權時，由次順序之繼承人
    繼承，其次順序之繼承人有無不明或第四順序之繼承人均拋
    棄其繼承權者，準用關於無人承認繼承之規定。」，民法第
    1177條、第1178條第2 項、第1176條第6 項分別定有明文。
三、經查：
  (一)聲請人主張之前揭事實，業據其提出財政部高雄市國稅局個
    人除戶資料查詢清單、財產歸屬資料清單、96年度綜合所得
    稅各類所得資料清單、綜合所得稅欠稅查詢情形表、繼承系
    統表、戶籍資料、本院家事庭97年3 月4 日雄院高97繼雄字
    第637 號、財政部財稅資料中心家庭成員三親等資料查詢清
    單等件為證，並經本院依職權調取本院96年度繼字第3276號
    、97年度繼字第637 號、97年度繼字第406 號拋棄繼承權卷
    宗核閱屬實，堪信為真實。
  (二)聲請人既對被繼承人有債權存在，為其債權人，自應屬利害
    關係人無訛。又被繼承人之繼承人均已依法拋棄繼承，復查
    無其他合法繼承人存在，揆諸前揭規定，自應準用關於無人
    承認繼承之規定，參以其親屬會議並未於死亡發生之日起1
    個月內為其選定遺產管理人並呈報本院，是聲請人以利害關
    係人之地位，向本院聲請選任遺產管理人，自屬有據。
  (三)本院審酌：被繼承人乙○○前揭現存繼承人既均已依法拋棄
    繼承，可知顯已不願再與被繼承人之遺產有何糾葛，本無義
    務就其遺產再為管理；次本院函詢財政部國有財產局臺灣南
    區辦事處是否願任本件遺產管理人，經函覆有遺債大於遺產
    之虞，為避免其代管私人遺產之管理費用無法由被繼承人之
    遺產歸墊，導致利用全民資源負擔個人私務之支出，認其不
    適宜擔任本件遺產管理人，有財政部國有財產局臺灣南區辦
    事處99年9 月8 日台財產南接字第0990014426號函1 紙在卷
    可憑；況擔任遺產管理人，主要係彙整被繼承人之財產，踐
    行被繼承人債權、債務之確認，並作適法合理之分配，且於
    有繼承人承認繼承時或遺產分配後，尚有剩餘時，將遺產移
    交繼承人或國庫，此須熟悉相關法律程序進行遺產處分，經
    本院自高雄律師公會願意擔任法院遺產管理人名單中徵詢後
    ，蘇志成律師願意以其專業知識管理及處理被繼承人後續之
    遺產問題，有電話紀錄1 紙附卷可稽，爰選任蘇志成律師為
    本件遺產管理人。另因本件被繼承人之全部繼承人均拋棄繼
    承，而「準用」無人承認繼承之規定，與繼承人有無不明之
    情形尚屬有間，是民法第1178條第1 項關於承認繼承之公示
    催告，即無準用之餘，附此敘明。
四、依非訟事件法第157 條、第24條第1 項，裁定如主文。
五、如對本裁定抗告，須於裁定送達後10日之不變期間內，向本
    院提出抗告狀，並繳納抗告費新臺幣1,000 元。
中    華    民    國    99    年     9    月    15    日
                  家事法庭  司法事務官

司法院資訊處製作；財團法人民間司法改革基金會備份。
